臺灣臺中地方法院刑事裁定
111年度聲字第2314號
聲明異議人
即受刑人之
配偶        廖珮吟


受  刑  人  朱順暘


                    （現在法務部○○○○○○○○○○○執行中）
上列聲明異議人因受刑人妨害自由案件，對於臺灣臺中地方檢察
署檢察官執行之指揮（111年度執字第7294號），聲明異議及聲
請易服社會勞動，本院裁定如下：
    主    文
聲明異議及聲請易服社會勞動均駁回。 
    理    由
一、聲明異議及聲請意旨略以：受刑人朱順暘業已深感悔悟，並
    有警惕，日後絕不再觸犯刑章，受刑人與聲明異議人廖珮吟
    （下稱異議人）於民國110年婚後深感應以家庭為重，故於
    婚後浪子回頭，全心全力努力工作，照顧家庭，業於欣恆陽
    股份有限公司任職10年，有正當工作，受刑人家庭經濟並不
    寬裕，為家庭經濟支柱及主要負擔者，協助老父奉養91歲之
    祖母；而受刑人奉臺灣臺中地方檢察署（下稱臺中地檢署）
    檢察官111年度執字第729號執行傳票，於111年7月13日遵期
    報到，同時籌措新台幣（下同）12萬元聲請准予易科罰金，
    然檢察官以受刑人另有他案尚在審理為由，否准易科罰金之
    聲請，並將受刑人解送監獄執行，惟細繹刑法第41條定之易
    刑處分，旨在避免短期自由刑之流弊，並令受刑人有改過自
    新向善機會，參照最高法院108年度台抗字第536號刑事裁定
    見解，對於短期自由刑之宣告，如予執行，可能產生不良之
    影響，故於刑罰執行時變更本所宣告之刑，改以罰金替代徒
    刑或拘役之易刑處分，以避免執行短期自由刑所產生之流弊
    ，本件執行檢察官否准受刑人聲請易科罰金，然並未排除受
    刑人於檢察官否准易科罰金時，得請求易服社會勞動，是檢
    察官認受刑人不宜易科罰金時，非不得准許其得易服社會勞
    動；況於現行實務上，檢察官指揮執行，除以准予科罰金為
    原則，於例外認受刑人有難收矯治之效或難以維持法秩序始
    不准易科罰金，則於否准易科罰金時，因與受刑人所受裁判
    主文諭知得以易科罰金之內容有異，對受刑人而言，無異係
    一種突襲性處分，然執行檢察官對於前開諸節，容有未加詳
    核之情，單以受刑人另有他案尚未判決確定，率認受刑人有
    難收矯治之效，非無研求餘地；縱使受刑人有難收矯治之效
    之情，仍得依刑法第41條第2項規定，以命受刑人提供社會
    勞動6小時折算1日，易服社會勞動，以符合易刑處分之立法
    原意，並保全受刑人一家老小之經濟上來源，及全現代刑法
    特別預防理論之思維，以令改過遷善，再社會化，是以臺中
    地檢署111年度執字第729號檢察官執行命令容有不當，應予
    撤銷，復聲請惠允受刑人得依刑法第41條第2項之規定，易
    服社會勞動以代法院宣告之刑等語。
二、按受刑人或其法定代理人或配偶以檢察官執行之指揮為不當
    者，得向諭知該裁判之法院聲明異議，刑事訴訟法第484條
    定有明文。次按「犯最重本刑為5年以下有期徒刑以下之刑
    之罪，而受6月以下有期徒刑或拘役之宣告者，得以新臺幣1
    千元、2千元或3千元折算一日，易科罰金。但易科罰金，難
    收矯正之效或難以維持法秩序者，不在此限」、「依前項規
    定得易科罰金而未聲請易科罰金者，得以提供社會勞動六小
    時折算一日，易服社會勞動」、「受6月以下有期徒刑或拘
    役之宣告，不符第1項易科罰金之規定者，得依前項折算規
    定，易服社會勞動」、「前二項之規定，因身心健康之關係
    ，執行顯有困難者，或易服社會勞動，難收矯正之效或難以
    維持法秩序者，不適用之」，刑法第41條第1、2、3、4項定
    有明文；上開易刑處分之否准，係法律賦予檢察官指揮執行
    時之裁量權限，執行檢察官自得考量受刑人之實際情況，是
    否有難收矯正之效或難以維持法秩序，以作為其裁量是否准
    予易科罰金或易服社會勞動之憑據，非謂一經判決宣告易科
    罰金之折算標準，執行檢察官即應為易科罰金或易服社會勞
    動之易刑處分。又所謂「難收矯正之效」及「難以維持法秩
    序」，乃立法者賦與執行檢察官得依具體個案，考量犯罪特
    性、情節及受刑人個人特殊事由，審酌應否准予易刑處分之
    裁量權，檢察官就此項裁量權之行使，僅於發生裁量瑕疵之
    情況，法院始有介入審查之必要，倘檢察官之執行指揮，其
    程序上已給予受刑人就其個人特殊事由陳述意見之機會（包
    括在檢察官未傳喚受刑人，或已傳喚受刑人但受刑人尚未到
    案前，受刑人先行提出易科罰金聲請等情形），實體上並已
    就包含受刑人所陳述關於其個人特殊事由在內之刑法第41條
    第1 項但書或第4 項所指情形予以衡酌考量，則難認其裁量
    權之行使有何違法或不當可言。易言之，執行檢察官就受刑
    人是否確因易科罰金或易服社會勞動，而有難收矯正之效，
    或難以維持法秩序之情事，有裁量判斷之權限，法院僅得審
    查檢察官裁量時其判斷之程序有無違背法令、事實認定有無
    錯誤、其審認之事實與刑法第41條第1項但書、第4項之裁量
    要件有無合理關連、有無逾越或超過法律規定之範圍等問題
    ，原則上不宜自行代替檢察官判斷受刑人有無上開情事。倘
    執行檢察官經綜合評價、衡酌後，仍認受刑人有上開不適宜
    為易刑處分之情形，而為否准受刑人易科罰金或易服社會勞
    動之執行命令，則屬執行檢察官裁量權之合法行使範圍，自
    不得任意指為違法或不當（最高法院110年度台抗字第1188
    號裁定意旨參照）。
三、經查：
　㈠受刑人因於108年間、109年間犯妨害自由案件，經本院以109
    年度原訴字第82號分別判處有期徒刑4月、3月，如易科罰金
    ，均以1000元折算1日，就判處有期徒刑4月部分已告確定，
    至於判處有期徒刑3月部分，因檢察官認量刑過輕提起上訴
    ，嗣經臺中地檢署檢察官就前開判處有期徒刑4月確定部分
    以111年度執字第7294號指揮執行，傳喚受刑人於111年7月1
    3日到案，受刑人雖聲請易科罰金，然檢察官認受刑人有恐
    嚇、毒品、妨害兵役等前科，素行惡劣，甫於107年8月5日
    保護管束期滿，竟於108年間再犯本案，其夥同多人毆傷被
    害人至肋骨斷裂等傷勢，又勒住被害人頸部之方式強行將被
    害人押走，妨害其自由，侵害他人法益甚鉅，另於109年間
    又夥同多人以膠帶矇眼等方式，押走被害人妨害其自由，已
    遭判處有期徒刑3月，因量刑爭議由檢察官上訴中，足認受
    刑人反覆再犯，嚴重影響社會治安，非發監無法收矯正之效
    ，無以維持法秩序，不准易科罰金，繼之執行書記官訊問受
    刑人，並將檢察官上開意旨告知受刑人，及若對此不准易科
    罰金之命令不服，可依刑事訴訟法第484 條之規定向諭知該
    裁判之法院聲明異議等語，受刑人表示了解，旋由執行檢察
    官於當日核發111 年執義字第7294號執行指揮書，指揮受刑
    人入監執行上開有期徒刑4 月等情，有上開本院109年度原
    訴字第82號判決、臺灣高等法院被告前案紀錄表在卷可稽，
    並經本院調取111年度執字第7294號執行卷宗核閱無訛。而
    異議人為受刑人之配偶，以前開檢察官執行指揮為不當聲明
    異議，程序上亦無不合。
　㈡受刑人確曾因恐嚇取財案件，經本院以98年度沙簡字第32號
    判處有期徒刑3月，嗣經撤回上訴而確定，於98年7月29日易
    科罰金執行完畢；又因販賣第三級毒品案件，經臺灣高等法
    院臺中分院以103年上訴字第1881號判處徒刑3年2月確定，
    及因妨害兵役治罪條例案件，經本院以104年度豐簡字第70
    號判處有期徒刑3月確定，上開二案件嗣經本院以104年度聲
    字第2380號裁定定應執行有期徒刑3年3月確定，經入監執行
    後，於107年1月9日縮短刑期假釋出監，至107年8月5日保護
    管束期滿等情，有其臺灣高等法院被告前案紀錄表可稽，則
    執行檢察官審酌受刑人上述前案紀錄及本執行案之犯罪手段
    、造成之損害、再犯之危險性等情，行使其裁量權，並就不
    准受刑人易科罰金而有發監執行之理由為具體說明，給予受
    刑人陳述意見之機會，並無逾越法律授權或專斷而違反比例
    原則等濫用權力之情事，亦符合正當法律程序之要求。
　㈢再按檢察機關辦理易服社會勞動作業要點第5點第8項規定：
    「有下列情形之一者，應認有『確因不執行所宣告之刑，難
    收矯正之效或難以維持法秩序』之事由：1.三犯以上且每犯
    皆因故意犯罪而受有期徒刑宣告之累犯。2.前因故意犯罪而
    受逾六月有期徒刑之宣告，執行完畢或赦免後，五年以內故
    意再犯本案而受有期徒刑之宣告者。3.前因故意犯罪於假釋
    中，故意再犯本案而受有期徒刑之宣告者。4.三犯以上施用
    毒品者。5.數罪併罰，有四罪以上因故意犯罪而受有期徒刑
    之宣告者」、同要點第5條第9項規定：「有下列情形之一者
    ，得認有『確因不執行所宣告之刑，難收矯正之效或難以維
    持法秩序』之事由：1.經通緝或拘提到案者。2.因有逃亡或
    反覆實施犯罪之虞而於執行時仍在押者，或另犯最輕本刑為
    五年以上有期徒刑之罪而於執行時仍在押者。3.前經准許易
    服社會勞動，嗣無正當理由不履行或履行期間屆滿仍未履行
    完畢，致執行原宣告之徒刑或拘役者。4.前經緩刑或緩起訴
    處分附帶命提供義務勞務，未依規定履行義務勞務而被撤銷
    緩刑或緩起訴處分確定者。5.有不執行所宣告之刑，難收矯
    正之效或難以維持法秩序之其他事由者」，可知上開要點最
    終仍回歸刑法第41條第1項、第4項之非予發監難收矯正之效
    或難以維持法秩序之規範，賦予執行檢察官於個案有裁量權
    ，而非謂否准易科罰金之聲請，即應得准許易服社會勞動，
    況刑罰之執行本屬執行檢察官之權限，法院自不得越俎代庖
    ，逕命得否易服社會勞動。則檢察官所為命受刑人發監之執
    行指揮，既難認有何違法或不當，已如前述，異議人以前詞
    聲明異議，並請求易服社會勞動，自無理由。
  ㈣至於受刑人之家庭及經濟、職業狀況，由刑法第41條第1 項
    規定於94年2 月2 日修正後，業將原條文「因身體、教育、
    職業、家庭之關係或其他正當事由，執行顯有困難者」之要
    件刪除，修正理由略以：易科罰金制度旨在救濟短期自由刑
    之流弊，性質屬易刑處分，故在裁判宣告之條件上，不宜過
    於嚴苛，現行規定除「犯最重本刑為5 年以下有期徒刑以下
    之刑之罪」、「而受6 個月以下有期徒刑或拘役之宣告」外
    ，尚須具有「因身體、教育、職業或家庭之關係或其他正當
    事由，執行顯有困難」之情形，似嫌過苛，爰刪除「因身體
    、教育、職業或家庭之關係或其他正當事由，執行顯有困難
    」之限制，至於個別受刑人如有不宜易科罰金之情形，在刑
    事執行程序中，檢察官得依現行條文第1 項但書之規定，審
    酌受刑人是否具有「確因不執行所宣告之刑，難收矯正之效
    ，或難以維持法秩序」等事由，而為准許或駁回受刑人易科
    罰金之聲請，更符合易科罰金制度之意旨；因此，原條文中
    「因身體、教育、職業、家庭之關係或其他正當事由，執行
    顯有困難者」之要件既已刪除，就不再是檢察官審酌准否易
    刑處分的必要條件，異議人執此聲明異議，亦無依據。
四、綜上所述，本案執行檢察官否准受刑人易科罰金命其入監執
    行，係依法執行其職權，核無逾越法律授權、專斷等濫用權
    力之情事，本件聲明異議及聲請易服社會勞動，均無理由，
    應予駁回。
五、依刑事訴訟法第486條、第220條之規定，裁定如主文。
中　　華　　民　　國　　111 　年　　8 　　月　　11　　日
                  刑事第十二庭    法官    廖慧娟
以上正本證明與原本無異。
如不服本裁定，應於收受送達後5日內向本院提出抗告狀。（應
附繕本）
　　　　　　　　　　　　  　 　 書記官　 陳青瑜    　　
中　　華　　民　　國　　111 　年　　8 　　月　　12　　日